---
title: "Práctica 0. FMAD 2021-2022"
author: "Monsalve Rodilla, Ignacio"
date: 'Curso 2021-22. Última actualización: `r format(Sys.time(), "%Y-%m-%d")`'
output:
  html_document: default
  word_document: default
subtitle: ICAI. Master en Big Data. Fundamentos Matemáticos del Análisis de Datos
  (FMAD).
---

```{r setup, include=FALSE}
knitr::opts_chunk$set(echo = TRUE)
```

# Ejercicio 0 

**Enunciado:** Usa la función `seq` de R para fabricar un vector `v` con los múltiplos de 3 del 0 al 300. Muestra los primeros 20 elementos de `v` usando `head` y calcula:

+ la suma del vector `v`,
+ su media,
+ y su longitud.

**Respuesta:**

```{r}
v = seq(from = 0, to = 300, by = 3)
head(v, 20)
```

Suma de `v`
```{r}
sum(v)
```

Media:
```{r}
mean(v)
```

Longitud:
```{r}
length(v)
```


# Ejercicio 1 

**Enunciado:** Usa la función sample para crear 100 números del 1 al 6. 
Haz la tabla de frecuencias absolutas y relativas 

**Respuesta:**

En primer lugar, definimos el vector dado_honesto

```{r}
set.seed(111)
dado_honesto <-  sample(1:6, 100, replace=TRUE)
dado_honesto
```

A continuación, se realiza la tabla de frecuencias absolutas y relativas. 
En primer lugar se utilizará R normal:

```{r}
table(dado_honesto)
```
Tabla de frecuencias relativas 

```{r}
prop.table(table(dado_honesto))
```

Utilizando dplyr: 

```{r}
library(tidyverse)
dat = data.frame(dado_honesto)
```

```{r}
dat_ej_1 = data.frame(dado_honesto)
dat_ej_1
```


Se utiliza 'count' 

Frecuencia absoluta 

```{r}
dat_ej_1 %>% 
  count(dado_honesto)
```

Frecuencia relativa 



```{r}
dat_ej_1 %>% 
  count(dado_honesto)
```
```{r}
dat_ej_1 %>% 
  count(dado_honesto) %>% 
  mutate(dado_honesto, relFreq = prop.table(n))
```



# Ejercicio 2

**Enunciado:** Crear un vector 'dado_cargado' siendo la probabilidad de 6 doble que la de cualquier otro 
Realizar tablas de frecuencias absolutas y relativas


**Respuesta:** 

```{r}
set.seed(111)
dado_cargado <-  sample(1:6, 100, replace = TRUE, prob = rep(c(6/7, 12/7), times = c(5,1)))
dado_cargado
```

A continuación, se muestran las tablas como en el Ejercicio I: 

```{r}
table(dado_cargado)
```

```{r}
prop.table(table(dado_cargado))
```

Se repite el proceso con dplyr

```{r}
dat_ej_2 = data.frame(dado_cargado)
dat_ej_2
```

```{r}
dat_ej_2 %>% 
  count(dado_cargado)
```

La tabla de frecuencias relativas es: 

```{r}

dat_ej_2 %>% 
  count(dado_cargado) %>% 
  mutate(dado_cargado, relFreq = prop.table(n))
```



# Ejercicio 3 

**Enunciado:** Utilizar rep y sep para crear tres vectores con una distribución concreta 

**Respuesta:**

```{r}
v1 <- rep(seq(4,1), each = 4)
v2 <- rep(seq(1,5), times = 1:5)
v3 <- rep(seq(4,1), times = 4)
```

```{r}
v1
v2
v3
```



# Ejercicio IV

**Enunciado:** Debe utilizarse la tabla mpg y crear una tabla alternativa 

En ella todas las filas deben contener 'pickup' y las columnas comenzar por 'c'



```{r}
mpg %>% 
  filter(class == 'pickup') %>% 
    select(starts_with('c'))
```




# Ejercicio V

**Enunciado:** En primer lugar se pide descargar el finchero de census. 
Desde la ventana de Environment se realiza un 'Import Dataset' y se guarda en la variable census
Realmente, se quiere trabajar con dplyr por lo que debe realizarse una conversión


```{r}
library(haven)
census2 = read_dta('./census.dta')
```

```{r}
View(census2)
```


¿Cuáles son las poblaciones totales de las regiones?
```{r}
Conteo <- sum(census2$pop)
```


```{r}
 census2  %>% 
  group_by(region) %>% 
  
  summarise(Conteo =  sum(pop))-> poblacion
poblacion
```

Representa las poblaciones en un diagrama de barras

```{r}
library(viridisLite)
```


```{r}
ggplot(poblacion, aes(region, Conteo))+ geom_col(fill=c('lightgoldenrod1','coral3', 'orchid1','lightpink'))
```




Representa las poblaciones de mayor a menor 



```{r}
census2 %>% 
  arrange(desc(pop))
```


Crea una nueva variable que contenga la tasa de divorcios / matrimonios para cada estado 

```{r}
variable_tasa <- census2 %>% 
  mutate(state, ratio = divorce/marriage) %>% 
  select(state, ratio)
variable_tasa
```


Si nos preguntamos cuáles son los estados más envejecidos podemos responder de dos maneras. 
Mirando la edad mediana o mirando la franja de mayor edad. 
Haz una tabla en la que aparezcan los valores de estos criterios 




```{r}
census2 %>% 
  mutate(state,variable_65 = pop65p/pop) %>% 
  select(state, medage, variable_65) %>% 
  arrange(desc(medage))
```

Haz un histograma de los valores de las variables medage y con la curva de densidad 

```{r}
ggplot(census2, aes(x = medage)) + geom_histogram(aes(y=stat(density)), bins = 10, fill = 'darkolivegreen1') + geom_density(color='darkolivegreen3', size=2)
```






