---
title: "Práctica 1. FMAD 2021-2022"
author: "Monsalve Rodilla, Ignacio"
date: 'Curso 2021-22. Última actualización: `r format(Sys.time(), "%Y-%m-%d")`'
output:
  word_document: default
  html_document: default
subtitle: ICAI. Master en Big Data. Fundamentos Matemáticos del Análisis de Datos
  (FMAD).
---

```{r setup, include=FALSE}
knitr::opts_chunk$set(echo = TRUE)
```

```{r}
library(tidyverse)
```



# Ejercicio 1

En primer lugar, se debe guardar el fichero. 
Para ello se utilizan los comandos del script 'herramientas'. 

Cargo el conjunto de datos

```{r}
chlstrl = read_csv('cholesterol.csv')
chlstrl
```

```{r}
View(chlstrl)
```

La información básica la vemos aquí 
```{r}
str(chlstrl)
```

Para ver datos ausentes

```{r}
# is.na(chlstrl) Nos devuelve TRUE / FALSE de todos
sum(is.na(chlstrl))
```
Para localizarlos en la tabla, podemos utilizar which 

```{r}
which(is.na(chlstrl))
```



Empezamos con una variable continua.

Es cierto que esto puede causar problemas, como ya se comentó en las sesiones de clase, ya que uno puede decidir si una variable es continua o discreta en función de lo que quiera analizar. 
En este caso, se cree que todas las variables pueden ser consideradas como continuas, salvo la variable gender que será un factor. 


Analizamos la variable 'chol'
El tipo de dato es un double



```{r}
mean(chlstrl$chol, na.rm= TRUE)
```

```{r}
median(chlstrl$chol, na.rm= TRUE)
```

Podemos ver como la media y la mediana son similares, por lo que es un indicativo de que no existen valores atípicos que estén 'ensuciando' la media. 


Los valores máximos y mínimos son: 

```{r}
max(chlstrl$chol, na.rm= TRUE)
min(chlstrl$chol, na.rm= TRUE)
```
La desviación típica

```{r}
sd(chlstrl$chol, na.rm= TRUE)
```

Empezamos a realizar los gráficos. 


Primero se define 'cortes' como se vio en clase, para fijar los extremos 
```{r}
cortes = seq(min(chlstrl$chol,na.rm=TRUE), max(chlstrl$chol,na.rm=TRUE), length.out = 15)
ggplot(data = chlstrl, mapping = aes(x=chol)) + 
  geom_histogram(breaks = cortes,aes(y=stat(density)), 
                 fill = "darkolivegreen3", color="black") +
  geom_density(col='red')
```

A continuación, realizamos un boxplot: 

```{r}
bxp_chol = boxplot(chlstrl$chol, col="darkolivegreen3")
```
Con tidyverse 

```{r}
ggplot(chlstrl) + 
  geom_boxplot(mapping = aes(y = chol), fill="darkolivegreen3")
```


Otro gráfico que es interesante visualizar es el de violín, como se muestra a continuación. 


```{r}
ggplot(chlstrl) + 
  geom_violin(mapping = aes(x=0, y = chol)) +
  scale_x_discrete(breaks = c()) +
  geom_boxplot(mapping = aes(y = chol), fill="darkslategray3") +
  geom_jitter(aes(x=0, y = chol), 
              position = position_jitter(w=0.05, h= 0), col="darkslategray1")

```





Analizamos las variables categórcias: 


Se analiza la variable gender 

Hay que pasarlo a factor



Aquí podemos ver las personas que son hombres y mujeres: 

```{r}
table(chlstrl$gender)
```

Aquí se ven las proporciones: 

```{r}
prop.table(table(chlstrl$gender))
```


El diagrama correspondiente: 


```{r}
ggplot(chlstrl) + 
  geom_bar(mapping = aes(x = gender), fill= c('darkslategray1','darkslategray4'))

```


Vamos a convertirlo pero manteniendo la tabla en caso de necesidad. 
Es cierto que en el enunciado se pide 'sobreescribir', y se podría 'machacar' chlstrl, sin embargo como se cumple el mismo propósito, se decide realizar una nueva asignación a chlstrl_si. 

```{r}

chlstrl_si <- chlstrl %>% 
  mutate("height" = height*0.0254, "weight" = weight*0.454 )

chlstrl_si %>% 
  mutate("BMI" = weight/(height)^2) -> chlstrl_si


```

```{r}
View(chlstrl_si)
```



Creamos ahora los intervalos 

```{r}
vector_edades = seq(10,100,30)
vector_edades
```

Una nueva asignación en chlstrl_sii con el nuevo mutate.
En este caso, la única diferencia con el anterior es la columna añadida ageGroup

```{r}
chlstrl_sii <- chlstrl_si %>% 
  mutate('ageGroup'=cut(chlstrl_si$age, breaks = seq(10,100,30)))
```

```{r}
View(chlstrl_sii)
```

```{r}
chlstrl_sii %>% 
  group_by(ageGroup) %>% 
    count()
```

Se puede hacer un nuevo tibble en el que únicamente se seleccione a las mujeres. 

```{r}

chlstrl_sii_mujeres = chlstrl_sii[chlstrl_sii$gender=='female', ]
View(chlstrl_sii_mujeres)

```


Esto se puede hacer también facilmente con dplyr:

```{r}
chlstrl_sii %>% 
  group_by(ageGroup) %>% 
    filter(gender=="female")  %>% 
      summarise(media_col = mean(chol,na.rm=TRUE),media_bmi = mean(BMI,na.rm=TRUE))
```





# EJERCICIO 2 

En primer lugar, a la hora de crear el vector hay que tener una precaución.

Debemos evitar el 0, por lo que se concatena entre -100 y 100, evitando el 0

```{r}
v=sample(c(-100:-1,1:100),9,replace = TRUE)

numero_de_cambios =function(v){
i=0
  for(p in seq(length(v)-1)){

    if( v[p]*v[p+1]<0 ){
      i=i+1
    }

  }
return(i)
}

numero_de_cambios(v)

numero_de_cambios = function(v){
  pos=c()

  for(p in seq(length(v)-1)){

    if( v[p]*v[p+1]<0 ){
      pos=append(pos,p+1)
    }

  }

  if( is.null(pos) == TRUE){
    print("No hay ningún cambio de signo")
    }else{
      return(pos)
    }
}

numero_de_cambios(v)
```




# Ejercicio III


# EJERCICIO VI

Realizamos los gráficos. 

Es importante señalar que se van a guardar en 6 variables ya que luego se visualizarán de manera conjunto, como se muestra en el enunciado. 



Gráfico 1


```{r}
g1 = ggplot(data = mpg, mapping = aes(x = displ, y = hwy)) + 
  geom_point() + 
  geom_smooth(se = FALSE)
```




Gráfico 2

```{r}
g2 = ggplot(data = mpg, mapping = aes(x = displ, y = hwy, group = drv)) + 
  geom_point() + 
  geom_smooth(se = FALSE)
```

Gráfico 3

```{r}
g3 = ggplot(data = mpg, mapping = aes(x = displ, y = hwy, colour = drv)) + 
  geom_point() + 
  geom_smooth(se = FALSE)
```

Gráfico 4

```{r}
g4 = ggplot() + 
  geom_point(data = mpg, mapping = aes(x = displ, y = hwy, colour = drv)) + 
  geom_smooth(data = mpg, mapping = aes(x = displ, y = hwy),se = FALSE)
```

Gráfico 5

```{r}
g5 = ggplot() + 
  geom_point(data = mpg, mapping = aes(x = displ, y = hwy, colour = drv)) + 
  geom_smooth(data = mpg, mapping = aes(x = displ, y = hwy, linetype = drv),se = FALSE)
```

Gráfico 6
En este último caso, notar que se realizan dos geom_point para realizar esa 'sombra' que se encuentra sobre los puntos

```{r}
g6 = ggplot(mpg, aes(x = displ, y = hwy)) +
  geom_point(size = 4, color = "white") +
  geom_point(aes(colour = drv))
  
```



```{r}
library(gridExtra)
```

```{r}
grid.arrange(g1, g2, g3, g4, g5, g6, nrow = 3)
```



# EJERCICIO I (5.2.4)
 
```{r}
library(nycflights13)
```
 


```{r}
View(flights)
```



En este ejercicio se pide encontrar vuelos que cumplan ciertas condiciones. 


# 1
Un retraso de dos o más horas 

Es importante conocer las UNIDADES. 
En este caso la variable que se necesita está en minutos, por lo que: 
2h = 120'

```{r}
filter(flights, arr_delay >= 120)
```



# 2 
Vuelos a Houston (IAH / HOU)

Con un operador OR (|) se puede realizar fácilmente 

```{r}

filter(flights, dest == "IAH" | dest == "HOU")
```


# 3 
Fueron manejados por United / America / Delta

```{r}
filter(flights, carrier %in% c("AA", "DL", "UA"))
```



# 4 

Salieron en verano (meses de julio, agosto o septiembre)


```{r}
filter(flights, month >= 7, month <= 9)
```


# 5 
LLegaron tarde pero no salieron tarde (más de dos horas)

```{r}
filter(flights, arr_delay > 120, dep_delay <= 0)
```


# 6 
Se retrasaron como mínimo una hora, pero durante el vuelo recuperaron 30' 


```{r}
filter(flights, dep_delay >= 60, dep_delay - arr_delay > 30)
```



# 7 
Salieron entre media noche y las 6am 


```{r}
filter(flights, dep_time <= 600 | dep_time == 2400)
```







